臺灣桃園地方法院民事裁定
                                     111年度訴字第2117號
原      告  茂榮大廈管理委員會

法定代理人  陳瀧藏  


上列原告與被告吳宗霖間請求返還頂樓公設等事件，本院裁定如
下：
    主  文
原告應於本裁定送達後七日內具狀到院，依本裁定之意旨，補正
原告之訴欠缺權利保護必要及依其所訴之事實，在法律上顯無理
由之情形。如逾期不補，即駁回其訴。
    理  由
一、原告之訴，有下列各款情形之一者，法院得不經言詞辯論，
    逕以判決駁回之。但其情形可以補正者，審判長應定期間先
    命補正：一、當事人不適格或欠缺權利保護必要。二、依其
    所訴之事實，在法律上顯無理由。民事訴訟法第249條第2項
    定有明文。
二、本件原告主張：
（一）被告自稱訴外人即其父吳俊宏於民國81年間，以新臺幣（
      下同）550萬元向訴外人鄭茂榮買受茂榮大廈社區頂樓全
      部建物之處分權，嗣吳俊宏於91年間死亡，被告及其他共
      同繼承人繼承該處分權並轉賣與鴻發國際開發有限公司（
      下稱鴻發公司），鴻發公司於108年間以其有上開處分權
      為由，訴請訴外人中國開發股份有限公司（下稱中國開發
      公司）給付自103年至108年間之使用費。惟頂樓屋突建物
      均為公設，吳俊宏買受處分權之不動產買賣合約書上，僅
      有鄭茂榮、吳俊宏和另一名見證人簽名，其買賣顯未經其
      他所有權人同意而不合程序，該處分權實不存在，鴻發公
      司無權請求中國開發公司給付使用費，爰依不當得利之法
      律關係，請求被告返還不當得利48萬823元等語。
（二）並聲明：⑴確認被告對茂榮大廈社區頂樓屋突建物並無處
      分權；⑵被告應給付原告48萬823元。
三、無法律上之原因而受利益，致他人受損害者，應返還其利益
    。雖有法律上之原因，而其後已不存在者，亦同。民法第17
    9條定有明文。依其規定，不當得利之要件為：⑴一方當事人
    受有利益；⑵他方當事人受有損害；⑶受損害與受利益之間有
    直接因果關係；⑷無法律上之原因。其中，直接因果關係之
    要件，其功能乃以損益變動之直接當事人，作為不當得利關
    係之當事人，以合乎不當得利制度調整無法律上原因損益變
    動之意旨，其損益變動倘係給付所致，即應以給付是否係履
    行法律上義務，認定其法律上原因之有無；倘非給付所致，
    則應依相關法規之意旨，判斷一方當事人是否取得依法本應
    歸屬於他方當事人之利益，進而認定其法律上原因之有無。
四、經查：
（一）本件原告請求確認被告對茂榮大廈社區頂樓屋突建物並無
      處分權云云，按原告主張的原因事實，被告確實沒有該等
      建物的事實上處分權，然而，同樣按原告主張的原因事實
      ，自稱有該事實上處分權，據以行使權利、請求他人為給
      付者，並不是被告，而是鴻發公司，原告訴請確認被告並
      無事實上處分權云云，乃欠缺權利保護必要。
（二）原告關於返還不當得利之請求，經於111年11月24日具狀
      到院補正後，其原因事實係鴻發公司無法律上原因，就頂
      樓屋突建物所為收益即向中國開發公司收取使用費，其收
      益應歸屬於屋突建物所有權人等語，則：⑴按原告主張，
      受有利益並負有返還義務者，應為鴻發公司；⑵惟原告前
      經本院裁定命補正，而於111年11月24日具狀到院聲明：
      「被告鴻發國際開發有限公司法定代理人吳宗霖應將中國
      開發股份有限公司，給予被告之租金新台幣：肆拾捌萬零
      捌百貳拾參元整交還原告。」（見本院卷第195頁）按其
      文義，是請求被告為給付，而不是請求鴻發公司為給付；
      ⑶又原告111年11月24日補正狀雖援引民法第28條、最高法
      院64年台上字第2236號判例，稱其依此將「鴻發國際開發
      有限公司法定代理人吳宗霖列為共同被告」云云，然不當
      得利返還義務不是損害賠償責任，跟原告所引條文及判例
      涉及的情形不同，縱使鴻發公司受有不當得利，被告也沒
      有返還義務（另原告對鴻發公司之訴，因其雖將鴻發公司
      列為被告，然未表明訴之聲明，經本院裁定命補正而逾期
      未補正，經本院另以裁定駁回在案，附此敘明）。此部分
      之訴仍為依其所訴之事實，在法律上顯無理由。
（三）原告對被告之訴，有前述欠缺權利保護必要，及依其主張
      之事實，在法律上顯無理由的情形，本院因此依上揭規定
      ，裁定命原告於本裁定送達後7日內補正之，逾期不補即
      駁回此部分之訴。又原告起訴後，本院3次命原告補正，
      原告3次補正而仍有前述欠缺權利保護必要及依其主張之
      事實，在法律上顯無理由的情形，如果原告不曉得該怎麼
      告才對，麻煩你去請律師，以維護自己的權益，並善盡當
      事人促進訴訟、協助法院發見真實的責任。
五、依民事訴訟法第249條第1項但書規定，裁定如主文。
中    華    民    國    111   年    12    月    8     日
                  民事第二庭  法  官  孫健智
正本係照原本作成。
本裁定不得抗告。　　　　　　　　　
中　　華　　民　　國　　111 　年　　12　　月　　9 　　日
                              書記官  鄧竹君